臺灣雲林地方法院刑事判決
109年度交訴字第136號
公  訴  人  臺灣雲林地方檢察署檢察官
被      告  林全喜


選任辯護人  張簡宏斌律師
上列被告因過失致死案件，經檢察官提起公訴（109年度調偵字
第450號），被告於準備程序進行中，就被訴事實為有罪之陳述
，本院合議庭裁定由受命法官獨任進行簡式審判程序，判決如下
： 
    主  文
林全喜犯過失致人於死罪，處有期徒刑陸月，如易科罰金，以新
臺幣壹仟元折算壹日。 
    事  實
一、林全喜於民國109年3月24日18時1分前某時許，駕駛車牌號
    碼A**-3***號自用小貨車（車牌號碼詳卷，下稱本案自小貨
    車），沿雲林縣虎尾鎮光復路30巷由東向西直行，於同日18
    時1分，行經光復路30巷8號旁時，適周文福騎乘車牌號碼F*
    *-3**號普通重型機車(車牌號碼詳卷，下稱本案機車)同向
    直行在前，林全喜本應注意設有禁止超車標線之處所、地點
    不得超車，且汽車超車時，超越時應於前車左側保持半公尺
    以上之間隔超過，行至安全距離後，再顯示右方向燈駛入原
    行路線，並隨時採取必要之安全措施，而依當時天氣晴、暮
    光，路面柏油乾燥、無缺陷、無障礙物、視距良好等情，並
    無不能注意之情形，竟疏未注意上情，跨越分向限制線且不
    當超越本案機車，致擦撞本案機車，周文福因而人車倒地，
    受有頭部外傷併雙側急性硬腦膜下出血、胸部挫傷併左側第
    3、4、5肋骨骨折等傷害，經送天主教若瑟醫療財團法人若
    瑟醫院急救後，於109年3月26日因顱內出血不治死亡。
二、案經周文福之子周明義、周文福之女周芬勵訴由雲林縣警察
    局虎尾分局報告臺灣雲林地方檢察署檢察官偵查起訴。
    理  由
一、本件被告林全喜所犯為死刑、無期徒刑、最輕本刑為3年以
    上有期徒刑以外之罪，亦非屬高等法院管轄之第一審案件，
    其於準備程序進行中，先就被訴事實為有罪之陳述，經法官
    告知簡式審判程序之旨，並聽取當事人之意見後，本院合議
    庭裁定，依刑事訴訟法第273條之1規定，由受命法官獨任進
    行簡式審判程序，是本案之證據調查，依刑事訴訟法第273
    條之2規定，不受同法第159條第1項、第161條之2、第161條
    之3、第163條之1及第164條至第170條規定之限制。
二、上開犯罪事實，業據被告於偵訊、本院準備程序及簡式審判
    程序中均坦承不諱（見偵卷第29至33頁；相卷第118至119頁
    ；本院卷第76至77頁、第145頁、第154至155頁），核與告
    訴人周芬勵、周明義之證述大致相符（見警卷第13至15頁；
    偵卷第29至33頁；相卷第117至119頁），並有道路交通事故
    調查報告表㈠、㈡、被害人周文福天主教若瑟醫療財團法人若
    瑟醫院診斷證明書、雲林縣警察局舉發違反道路交通管理事
    件通知單（第KAT066244號）、證號查詢機車駕駛人資料、
    天主教若瑟醫療財團法人若瑟醫院出院病歷摘要、雲林縣警
    察局虎尾分局道路交通事故當事人酒精測定紀錄表、雲林縣
    警察局舉發違反道路交通管理事件通知單（第KAT066243號
    ）、雲林縣警察局虎尾分局交通分隊道路交通事故肇事人自
    首情形紀錄表、證號查詢汽車駕駛人資料、雲林縣警察局交
    通警察隊虎尾小隊道路交通事故談話紀錄表、臺灣雲林地方
    檢察署檢察官勘驗筆錄、勘（相）驗筆錄、臺灣雲林地方檢
    察署109年度醫甲字第145號檢驗報告書、相驗屍體證明書、
    交通部公路總局嘉義區監理所109年6月30日嘉監鑑字第1090
    101346號函暨嘉雲區車輛行車事故鑑定會（嘉雲區0000000
    案）鑑定意見書、交通部公路總局109年10月28日路覆字第1
    090117181號函暨車輛行車事故鑑定覆議會（0000000案）覆
    議意見書各1份、道路交通事故現場圖、車輛詳細資料報表
    各2份、相驗照片14張、雲林縣警察局虎尾分局交通分隊道
    路交通事故現場照片（含車損照片）65張在卷可稽（見警卷
    第5頁、第19至31頁、第35至107頁、第133至141頁、第145
    至147頁、第153至157頁；相卷第99頁、第115頁、第121頁
    、第123至145頁；偵卷第17至20頁；調偵卷第39至50頁）。
    綜上，被告上開任意性自白核與事實相符，自可採為論罪科
    刑之依據。本件事證已臻明確，被告犯行洵堪認定，應依法
    論科。
三、論罪科刑：
  ㈠核被告所為，係犯刑法第276條之過失致人於死罪。
  ㈡按刑法第62條所謂自首，祇以犯人在犯罪未發覺之前，向該
    管公務員申告犯罪事實，並受裁判為已足。目的在促使行為
    人於偵查機關發覺前，主動揭露其犯行，俾由偵查機關儘速
    著手調查，於嗣後之偵查、審理程序，自首者仍得本於其訴
    訟權之適法行使，對所涉犯罪事實為有利於己之主張或抗辯
    ，不以始終均自白犯罪為必要（最高法院101年度第4次刑事
    庭會議【二】決議意旨參照）。被告於警方知悉肇事者身分
    前，於警方據報前往處理時在場並承認為肇事人乙節，有雲
    林縣警察局虎尾分局交通分隊道路交通事故肇事人自首情形
    紀錄表1紙可憑（見警卷第147頁），被告對於未發覺之犯罪
    自首而接受裁判，未見逃避之情，本院依刑法第62條前段規
    定減輕其刑。
  ㈢爰以行為人之責任為基礎，審酌被告本件駕駛本案自小貨車
    過失致被害人死亡，造成無可挽救之遺憾，更使被害人家屬
    痛失至親，犯罪所生損害甚鉅，且被害人對於本件車禍並無
    肇事因素（見調偵卷第43頁及反面），被告違反注意義務之
    程度嚴重，惟念及被告於偵查、審理均坦承犯行，參以被告
　　表示願意賠償新臺幣（下同）532萬元，但未能與被害人家
    屬達成共識而無法成立調解（見本院卷第87頁），告訴代理
    人雖表示：經假扣押結果，被告名下財產逾1000萬元，但被
    告願意賠償之金額是由保險公司負擔500萬元，被告僅願意
    負擔32萬元，難認被告有悔意等語（見本院卷第159頁），
    惟保險之目的，乃多數人透過保險制度，分散特定之風險，
    以獲得保障，並由保險人事前評估其承受之風險，經由收取
    保險費，將該風險轉嫁由多數要保人共同分擔。本案被告自
    行加保意外險，並依照保險契約繳交保費，本件交通事故，
    倘由保險公司依約給付保險金，亦應認屬於被告賠償金額之
    一部，始與保險之功能相符。然而，被告之經濟狀況、被害
    人家屬所受損害及雙方未能達成調解之金額落差，本院仍應
    一併考量。參以被告自陳：高職畢業之學歷、務農、月收入
    約5萬元、已婚、育有2名成年子女、與配偶、兒子同住之生
    活狀況（見本院卷第159頁）等一切情狀，兼衡被告並無前
    科紀錄（見本院卷第166頁），本件因過失致罹刑典，未見
    其逃避刑事責任，法敵對意思不高，基於其本案罪責、刑罰
    預防功能及短期自由刑流弊之綜合考量等一切情狀，量處如
    主文所示之刑，並諭知易科罰金之折算標準。
  ㈣辯護人雖為被告請求緩刑宣告（見本院卷第162頁），惟按宣
    告緩刑與否，固屬實體法上賦予法院得為自由裁量之事項，
    惟法院行使此項職權時，除應審查被告是否符合緩刑之法定
    要件外，仍應就被告有以暫不執行刑罰為適當之情形，亦即
    應就被告犯罪狀況、有無再犯之虞，及能否由於刑罰之宣告
    而策其自新等情，加以審酌；法院行使此項裁量職權時，應
    受一般法律原則之拘束，即必須符合所適用法律授權之目的
    ，並受法律秩序之理念、法律感情及慣例等所規範，若違反
    比例原則、平等原則時，得認係濫用裁量權而為違法。又行
    為人犯後悔悟之程度，是否與被害人（告訴人）達成和解，
    以彌補被害人（告訴人）之損害，均攸關法院諭知緩刑與否
    之審酌，且基於「修復式司法」理念，國家亦有責權衡被告
    接受國家刑罰權執行之法益與確保被害人（告訴人）損害彌
    補之法益，使二者間在法理上力求衡平（最高法院108年度
    台上字第623號判決意旨參照）。查本案被告未能與被害人
    家屬達成調解，已如前述，本院參酌被告之經濟狀況、被害
    人家屬所受損害及雙方未能達成調解之金額落差等情，並考
    量告訴人周芬勵及告訴代理人之意見（見本院卷第147頁、
    第159至161頁），認為本案法和平性尚未適當回復，不宜宣
    告緩刑。
據上論斷，依刑事訴訟法第273條之1第1項、第299條第1項前段
，刑法第276條、第62條前段、第41條第1項前段，刑法施行法第
1條之1第1項，判決如主文。
本案經檢察官葉喬鈞提起公訴，檢察官陳淑香到庭執行職務。
中　　華　　民　　國　　110 　年　　10　　月　　28　　日
                  刑事第七庭    法  官  潘韋丞
以上正本證明與原本無異。
如不服本判決應於收受判決後20日內向本院提出上訴書狀，並應
敘述具體理由；其未敘述上訴理由者，應於上訴期間屆滿後20日
內向本院補提理由書（均須按他造當事人之人數附繕本）。「切
勿逕送上級法院」。
                                書記官　郭美儀
中　　華　　民　　國　　110 　年　　10　　月　　29　　日
附錄本案論罪科刑法條全文：
中華民國刑法第276條
因過失致人於死者，處5年以下有期徒刑、拘役或50萬元以下罰
金。